【裁判字號】    94,矚訴,5
【裁判日期】    951102
【裁判案由】    重傷害等
【裁判全文】
臺灣桃園地方法院刑事判決               94年度矚訴字第5號
公  訴  人  臺灣桃園地方法院檢察署檢察官
被      告  丙○○
選任辯護人  洪榮彬律師
上列被告因重傷害等案件，經檢察官提起公訴（94年度偵字第
8896號） ，本院判決如下：
    主  文
丙○○成年人與未滿十八歲之人共同傷害人之身體，處有期徒刑
陸月，如易科罰金，以佰元折算壹日。
    事  實
一、丙○○係成年人於民國94年4 月間自媒體得知中華國民黨主
    席連戰將於94年4 月26日出訪中國大陸消息，為表達歡送支
    持之意，乃於94年4 月26日上午獨自1 人前往桃園中正機場
    （現已更名為桃園機場），嗣抵達中正機場不久後，該處陸
    續聚集眾多分屬不同政黨之支持者，丙○○見狀隨即加入與
    已身理念相同之新黨團體中，並與之一同行動。而於94 年4
    月26日10時30分許，丙○○與屬新黨團體之支持者一起步行
    至中正機場第2 航廈出境大廳北側電梯口時，適有為抗議連
    戰出訪中國大陸之臺灣團結聯盟黨支持者迎面而來，其中乙○○頭綁書寫有「反共必勝，建國必成」等語紅布條，並在
    遇見新黨團體支持者後，即揮舞手中旗幟，出口叫罵，丙○○見乙○○已與自己政治理念不同，又出口叫罵、挑釁，頗
    為不滿，隨即夥同在場之未滿18歲少年古○○（民國80年1
    月20日出生、年籍詳卷，另案由少年法庭處理）、少年謝○○（民國77年7 月31日出生、年籍詳卷，另案由少年法庭處
    理）、少年葉○○（民國77年4 月19日出生、年籍詳卷，另
    案由少年法庭處理）、少年江○○（民國77年5 月1 日出生
    、年籍詳卷，另案由少年法庭處理）、少年嚴○○（民國80
    年1 月12日出生、年籍詳卷，另案由少年法庭處理）、少年
    林○○（民國77年3 月22日出生、年籍詳卷，另案由少年法
    庭處理）共同基於普通傷害之犯意聯絡，由渠等7 人先將乙○○圍住後，再推由丙○○、少年古○○、少年謝○○、少
    年葉○○、少年江○○、少年林○○等人，以其中數人分別
    抓住乙○○雙手或身體等處，讓其餘之人徒手毆打之方式，
    共同毆打乙○○，並致乙○○受有鼻骨骨折、臉部挫擦傷、
    左背鈍傷之傷害。
二、案經乙○○訴由內政部警政署航空警察局移送臺灣桃園地方
    法院檢察署檢察官偵查起訴。
    理  由
壹、證據能力部分：
一、按被告以外之人於審判外之陳述，雖不符前4 條之規定，而
    經當事人於審判程序同意作為證據，法院審酌該言詞陳述或
    書面陳述作成時之情況，認為適當者，亦得為證據，刑事訴
    訟法第159 條之5 第1 項規定甚明。查本件共犯少年古○○
    、少年謝○○、少年葉○○、少年江○○、少年嚴○○、少
    年林○○於警詢、偵查中之供述，除己身犯行外，對於被告
    而言，亦屬被告以外之人之審判外之陳述，原均無證據能力
    ，惟上開供述，公訴人、被告及其辯護人就前開審判外之陳
    述於本院審理程序中均同意作為證據，並表示放棄詰問共犯
    權利，而本院審酌少年古○○等人於偵查中之陳述，既皆經
    以證人身份具結後始接受檢察官詢問，有證人結文6 份在卷
    可稽，且該警詢及偵查陳述作成時之情況，核無違法取證及
    證明力明顯過低之瑕疵，亦認為以之作為證據為適當，揆諸
    上開規定，本院認共犯少年古○○、少年謝○○、少年葉○○、少年江○○、少年嚴○○、少年林○○於警詢、偵查中
    之供述俱有證據能力。
二、記載證人乙○○受傷之壢新醫院診斷證明書1 份，性質上為
    從事業務之人（即醫生）於業務上或通常業務過程所須製作
    之證明文書，既無刑事訴訟法第159 條之4 第2 款所定顯有
    不可信之情況，且無證據證明係公務員違背法定程序所取得
    ，依法有證據能力。另卷附現場蒐證光碟及翻拍照片，並無
    證據證明係公務員違背法定程序或經偽造、變造所取得，是
    認該光碟及翻拍照片亦有證據能力。
貳、實體部分：
一、訊據被告丙○○固不否認有於前開、時地出手架住證人乙○○脖子，並曾朝證人乙○○臉部揮擊1 拳之事實，惟矢口否
    認有何共同傷害犯行，辯稱：伊朝證人乙○○臉部所揮出之
    1 拳，並沒有擊中證人乙○○之鼻樑，證人乙○○所受之傷
    勢與伊無關云云。經查：
  (一)上揭犯罪事實，業據證人乙○○於本院審理中證述明確（見
    本院卷95年4 月20日審判筆錄第3 頁至9 頁），核與共犯少
    年古○○、少年謝○○、少年葉○○、少年江○○、少年嚴
    ○○、少年林○○於警詢、偵查及本院94年少調字第849 號
    案件審理中供述情節相符合（見94年少連偵字第85號偵查卷
    第8 頁至22頁第60頁至65頁、本院95年少調字第849 號少年
    保護事件卷第136 頁），復有卷附壢新醫院診斷證明書1份
    、現場蒐證光碟暨蒐證光碟翻拍照片39張在卷可稽，及經本
    院依職權調取本院94年少調字第849 號少年保護事件全卷查
    證屬實。
  (二)雖被告辯稱：伊雖曾朝證人乙○○臉部所揮出之1 拳，但沒
    有擊中證人乙○○之鼻樑，證人乙○○所受之傷勢與伊無關
    云云。惟查：
  (1)證人乙○○於本院審理中證稱：當天伊是自己去臺灣團結聯
    盟彰化縣黨部報名搭乘黨部準備的遊覽車，一行約3 、40人
    ，在26日凌晨5 、6 時左右到達機場。抵達機場伊等都在出
    境大廳的旅客休息處等候連戰出境。但都沒有看到連戰，所
    以到了10點多，伊等整隊要回彰化。癸○○就帶著伊等要去
    搭遊覽車，結果走到電梯口附近，對方剛好從門口進來，伊
    就被一群人先抓住伊雙手或身體後毆打。伊當時頭上有綁寫
    著「反共必勝，建國必成」的紅色布條。在他們衝過來要打
    我時，有聽到其中有人說「台聯的，給他死」。還有人說「
    臺灣人，給他死」，伊就被打了，之後就昏倒了等語（見本
    院95年4 月20日審判筆錄第3 頁以下）。
  (2)又依共犯少年古○○、少年謝○○、少年葉○○、少年江○○、少年林○○於警詢、偵查及本院94年少調字第849 號案
    件審理中供述確實有出手毆打證人乙○○等語（見94年少連
    偵字第85號偵查卷第8 頁至22頁第60頁至65頁、本院95年少
    調字第849 號少年保護事件卷第136 頁），另共犯葉○○於
    偵查中再供稱：因為乙○○罵伊等，而且拿旗子好像要打伊
    等，伊才去抓乙○○手中旗子，乙○○推開伊等，伊才出手
    毆打乙○○等語（見94年少連偵字第85號偵查卷第60頁）：
    共犯謝○○於偵查中供稱：因為乙○○拿旗子揮到伊，伊才
    揮拳毆打乙○○等語（見94年少連偵字第85號偵查卷第60頁
    ），綜析上開共犯所述有出手毆打證人乙○○之事，除與前
    揭證人乙○○證述情節相符合外，衡諸證人乙○○與被告間
    ，並無恩怨、仇恨關係，此為被告所不爭執，證人乙○○應
    無虛妄陳述，故意誣陷被告之必要，是證人乙○○所為前揭
    遭毆打之證言，應堪採信。至共犯少年葉○○、少年謝○○
    2 人於偵查中供稱係因證人乙○○先出口叫罵或揮舞旗子挑
    釁，始會出手毆擊乙節，雖與證人乙○○一再陳述手中未持
    有任何物品，亦未對被告、少年或他人為挑釁行為、言語，
    被告及少年就衝過來毆打伊等語有異（見本院95年4 月20日
    審判筆錄第5 頁），惟查：共犯少年葉○○、謝○○均已坦
    承有出手毆打證人乙○○之事，應無需獨就此出拳毆打緣由
    為杜撰、虛構之必要，參以被告、少年古○○等人與證人乙○○原不相識，證人乙○○又年事已高，渠等應不至於無端
    毆擊證人乙○○之情，抑且，共犯少年葉○○、謝○○為前
    揭陳稱，實係因檢察官於該次偵訊中主動詢及為何毆打證人
    乙○○一情時，少年葉○○、葉○○2 人始為告知，應非臨
    訟所故意捏造。是少年葉○○、葉○○2 人所述因證人乙○○出口叫罵或揮舞旗子挑釁，始會出手毆擊乙節，可堪採信
    。
  (3)卷附標題為「0426被告丙○○毆打老叟」之現場蒐證光碟，
    經本院當庭播放勘驗結果：一開始先是一群人及媒體往鏡頭
    前方追逐，到了轉角處，自17秒至42秒時，被告李雲峰（身
    穿國旗裝）手押著證人乙○○頭部走出，陸陸續續即有多數
    人員開始徒手毆打證人乙○○；於23秒時，被告右手由下往
    上，朝往證人乙○○的臉部揮擊，但有無打到證人乙○○的
    身體，因被告背對鏡頭，且揮擊部分遭其身影及另1 名黑衣
    人擋住，從錄影光碟畫面無從得知，但證人乙○○隨即臉朝
    下，往前撲倒在地，被告接著有彎腰以手碰觸到證人乙○○
    的後腦：另於26秒時，被告有舉左腳往證人乙○○方向踹去
    ，但因有其他人員擋住視線，從錄影光碟無法得知有無踹到
    證人乙○○，被告接著站在旁觀看，然後退出畫面。之後被
    告已無出現在錄影光碟畫面上，但仍有多數人陸續出手毆打
    被害人的畫面；另光碟畫面中3 分19秒至5 分1 秒，均為慢
    速重複上述畫面等情，有本院94年10月19日勘驗筆錄1 份在
    卷足憑。再經本院詳細檢視卷附該蒐證光碟翻拍照片，被告
    確實有與一群少年圍住證人乙○○，並由被告或少年輪流以
    手抓住證人乙○○雙手、身體等處，而讓其餘之人徒手揮拳
    、毆擊被害人乙○○之情形，益徵被告確實有於前開時、地
    ，因見證人乙○○頭綁「反共必勝，建國必成」等語之紅布
    條，並揮舞手中旗子，出口叫罵、挑釁等情，而與少年古○○等共計等7 人先將證人乙○○圍住後，再由丙○○、少年
    古○○、少年謝○○、少年葉○○、少年江○○、少年林○○，以其中數人分別抓住證人乙○○雙手或身體等處，讓其
    餘之人徒手毆打之方式，毆打證人乙○○甚為明確。
  (4)按共同正犯之成立，祇須具有犯意之聯絡，行為之分擔，既
    不問犯罪動機起於何人，亦不必每一階段犯行，均經參與；
    共同實施犯罪行為之人，在合同意思範圍內，各自分擔犯罪
    行為之一部，相互利用他人之行為，以達其犯罪之目的者，
    即應對於全部所發生之結果，共同負責；共同正犯間，非僅
    就其自己實施之行為負其責任，並在犯意聯絡之範圍內，對
    於他共同正犯所實施之行為，亦應共同負責，最高法院34年
    上字第862 號、28年上字第3110號、32年上字第1905號判例
    可資參照。本案既係被告於上開時、地，因見證人乙○○頭
    綁「反共必勝，建國必成」等語之紅布條，並揮舞手中旗子
    ，出口叫罵、挑釁等情，而與少年古○○等共計7 人先將證
    人乙○○圍住後，再由丙○○、少年古○○、少年謝○○、
    少年葉○○、少年江○○、少年林○○，以其中數人分別抓
    住證人乙○○雙手或身體，讓其餘之人徒手毆打之方式，毆
    打證人乙○○等情，如前所述，則依此情觀之，被告與少年
    古○○等共計7 人間，顯有相互視對方之傷害行為，為自己
    之行為，以遂行犯行之目的，即應對全部所發生之結果，共
    同負責，自無需再分別何部分之傷，為何人下手毆打所致之
    必要。是渠等就傷害本案證人乙○○部分有犯意聯絡、行為
    分擔至明。被告前開辯稱，顯係卸責之詞，不足採信。
  (三)再按使人受重傷未遂與普通傷害之區別，應以加害時有無致
    人重傷之故意為斷。至於被害人受傷之部位以及加害人所用
    之兇器，有時雖可藉為認定有無重傷故意之心證，究不能據
    為絕對之標準，最高法院55年台上字第1703號著有判例。又
    加害人有無重傷害之犯意，乃其個人內在之心理狀態，欲判
    斷其主觀上之犯意究係重傷害或普通傷害，應就外在之一切
    證據，詳查審認，舉凡其犯罪之動機、兇器類別、行兇之具
    體過程、傷痕之多寡輕重、傷勢程度、案發當時之情境、犯
    後態度等，綜合研析，作為認定之基礎。查：被告、少年古
    ○○等共計7 人與證人乙○○間，均不相識，亦無仇恨關係
    ，此業經證人乙○○證述明確在卷，而本件既僅因被告、共
    犯之政治理念與證人乙○○相左，嗣在中正機場第二航廈出
    境大廳北側電梯口照面時，因細故始引發動手傷人，純屬偶
    發事件，已難認被告與共犯間有重傷害證人乙○○之動機，
    況依證人乙○○年事已高，並無反抗能力，而被告與共犯共
    計7 人，且均值青、壯年時期，渠等若有意使證人乙○○受
    重傷之犯意，本可輕易達成，反觀證人乙○○僅受有鼻骨骨
    折、臉部挫擦傷、左背鈍傷傷害之情形，本院認被告與共犯
    於行為當時應無使證人乙○○受重傷害之犯意，而僅係基於
    普通傷害之犯意無誤。公訴人起訴認被告具有使證人乙○○
    受重傷害之犯意，尚有未洽。
  (四)綜上所述，本案事證明確，被告犯行洵堪認定，應依法論科
    。
二、論罪之依據：
  (一)查被告行為後，刑法於94年2 月2 日公布，於95年7 月1 日
    施行，其中修正第2 條、第33條、第41條規定。按行為後法
    律有變更者，適用行為時之法律，但行為後之法律有利於行
    為人者，適用最有利於行為人之法律，現行刑法第2 條第1
    項訂有明文。此條規定乃與刑法第1 條罪刑法定主義契合，
    而貫徹法律禁止溯及既往原則，係規範行為後法律變更所生
    新舊法律比較適用之準據法，是刑法第2 條本身雖經修正，
    但刑法第2 條既屬適用法律之準據法，本身尚無比較新舊法
    之問題，應一律適用裁判時之現行刑法第2 條規定以決定適
    用之刑罰法律，先予辨明。又以本次刑法修正之比較新舊法
    ，應就罪刑有關之共犯、未遂犯、想像競合犯、牽連犯、連
    續犯、結合犯，以及累犯加重、自首減輕暨其他法定加減原
    因（如身分加減）與加減例等一切情形，綜其全部罪刑之結
    果而為比較，最高法院95年5 月23日著有95年度第8 次刑庭
    會議決議可資參照，再按比較適用最有利於行為人之法律，
    應就罪刑有關之一切情形比較其全部結果，而為一體之適用
    ，不應一部分適用新法，一部分適用舊法，最高法院29年上
    字第964 號判例意旨參照。查(1)罰金刑之計算單位及處罰部
    分：修正前刑法第33條第5 款規定「罰金：1 元以上。」，
    與修正後刑法第33條第5 款規定「罰金：新臺幣1,000 元以
    上，以百元計算之。」不同；另95年6 月14日修正公布刑法
    施行法第1 條之1 ：「中華民國94年1 月7 日刑法修正施行
    後，刑法分則編所定罰金之貨幣單位為新臺幣。94年1 月7
    日刑法修正時，刑法分則編未修正之條文定有罰金者，自94
    年1 月7 日刑法修正施行後，就其所定數額提高為30倍。但
    72年6 月26日至94年1 月7 日新增或修正之條文，就其所定
    數額提高為3 倍」。而刑法第277 條第1 項之普通傷害罪，
    依修正後之法律，該罪所得科處之罰金刑最高為新臺幣
    30,000元、最低為新臺幣1,000 元；然依被告行為時之刑罰
    法律，即罰金罰鍰提高標準條例第1 條前段規定之提高倍數
    為10倍，再依現行法規所定貨幣單位折算新臺幣條例第2 條
    規定，銀元以新臺幣之3 倍折算及刑法第33條第5 款規定之
    罰金最低額為1 元計算，該罰金刑最高為新臺幣30,000元，
    最低額僅為新臺幣30元。因此，比較上述修正前、後之刑罰
    法律，自以被告行為時關於科處罰金刑之法律較有利於被告
    。(2)刑法第41條第1 項前段關於易科罰金折算標準部分：修
    正前刑法第41條第1 項前段規定：「犯最重本刑為5 年以下
    有期徒刑之刑之罪，而受6 月以下有期徒刑或拘役之宣告，
    因身體、教育、職業、家庭之關係或其他正當事由，執行顯
    有困難者，得以1 元以上3 元以下折算1 日，易科罰金。」
    ；又被告行為時之易科罰金折算標準，修正前罰金罰鍰提高
    標準條例第2 條前段（現已刪除）規定，就其原定數額提高
    為100 倍折算1 日，因此被告行為時之易科罰金折算標準，
    應以銀元300 元折算1 日，經折算為新臺幣後，應以新臺幣
    900 元折算1 日。惟修正後刑法第41條第1 項前段則規定：
    「犯最重本刑為5 年以下有期徒刑之刑之罪，而受6 月以下
    有期徒刑或拘役之宣告者，得以新臺幣1,000 元、2,000 元
    、3,000 元折算1 日，易科罰金。」，比較修正前後之易科
    罰金折算標準，仍以95年7 月1 日修正公布施行前之規定，
    較有利於被告。(3)綜合上述各條文修正前、後之比較，揆諸
    前揭最高法院決議、判例意旨及修正後刑法第2 條第1 項前
    段、後段規定之「從舊、從輕」原則，及法律一體適用，不
    容割裂之原則，自應適用被告行為時之法律，即修正前刑法
    之相關規定予以論處。
  (二)核被告所為，係犯刑法第277 條第1 項之普通傷害罪。檢察
    官起訴認被告係犯重傷害未遂罪，尚有未合。惟重傷害未遂
    罪與傷害罪，起訴之基本事實同一，僅是主觀犯意有所不同
    ，爰依刑事訴訟法第300 條規定，變更起訴法條。被告與同
    案共犯少年古○○等人間，就本件普通傷害罪，有犯意聯絡
    、行為分擔，均應論以共同正犯。又被告係與未滿18歲之少
    年古○○等人共同實施犯罪，應依兒童及少年福利法第70條
    第1 項規定加重其刑。臺灣桃園地方法院檢察署於94年11月
    9 日以己○惟雲94少連偵85字第34226 號函移送併案審理該
    署94年度少連偵字第85號被告所涉傷害犯行，惟該併案部分
    ，與起訴事實間，實屬同一犯罪事實，併此敘明。爰審酌被
    告係受相當教育程度之人，竟僅因政治理念不同，一時衝動
    ，即與共犯少年古○○等人一同犯下本案，所為實屬非是，
    參以被告迄今仍未與證人乙○○達成和解，及犯罪後態度等
    一切情狀，量處如主文所示之刑，並依行為時刑法第41條第
    1 項前段規定諭知易科罰金之折算標準。
三、公訴意旨另略以：
    被告為歡送連戰出訪中國大陸，在新黨之號召下，於民國94
    年4 月26日上午，與不特定之人共同前往桃園中正國際機場
    第2 航廈。嗣抵達中正機場後，竟於同年月日7 時至10時30
    分許，基於公然聚眾施強暴脅迫之犯意，夥同數名姓名、年
    籍不詳身穿黑衣、國旗裝之成年男子及新黨支持者，先在機
    場第2 航廈3 樓出境大廳附近及內外聚集，並與政治立場相
    左之人士對立叫囂，進而下手實施相互丟擲物品，雙方發生
    零星衝突。再於同年月日10時30分許，被告與數名姓名、年
    籍不詳身穿黑衣、國旗裝之成年男子混入朱家訓所聚集人群
    中，由朱家訓帶領，承前共同基於公然聚眾施強暴脅迫，及
    重傷害之犯意聯絡，在中正機場第2 航廈出境大廳北側電梯
    口，見臺灣團結聯盟人士，不分緣由，即出手毆擊，下手實
    施強暴脅迫，毆打證人子○○、庚○○、癸○○、施祥方、
    寅○○、甲○○、辛○○、丑○○、丁○○、壬○○、戊○○等人之頭、臉等身體重要部位（除證人乙○○外），致證
    人子○○等11人均受有頭、臉部傷等傷害，因認被告此部分
    另涉犯有刑法第150 條之下手實施強暴脅迫罪及同法第278
    條第3 項、第1 項之重傷未遂罪嫌云云。
  (一)按犯罪事實應依證據認定之，無證據不得認定犯罪事實，刑
    事訴訟法第154 條第2 項定有明文。又事實之認定，應憑證
    據，如未能發現相當證據，或證據不足以證明，自不能以推
    測或擬制之方法，為裁判基礎；認定不利於被告之事實，須
    依積極證據，苟積極證據不足為不利於被告之事實認定時，
    即應為有利於被告之認定，更不必有何有利之證據，最高法
    院40年臺上字第86號、30年上字第816 號判例可資參照。
  (二)被告被訴妨害秩序部分：
    訊據被告固坦承於94年4 月26日上午抵達桃園中正國際機場
    後，換穿國旗裝，與泛藍支持者在中正機場第2 航廈3 樓出
    境大廳附近及內外聚集，並與政治立場相左之人對立叫囂，
    進而相互丟擲物品之事實，惟堅決否認有何妨害秩序之犯行
    ，辯稱：伊是去歡送連戰赴中國大陸訪問，而在機場內與政
    治立場相左之人發生零星衝突，係屬偶發事件，並無妨害秩
    序之故意等語。經查：
  (1)按刑法第150 條既屬妨害秩序之1 種犯罪，則在實施強暴脅
    迫之人，自須具有妨害秩序之故意，始與該條之罪質相符，
    實施強暴脅迫，僅對於特定之某人或其家族為之，縱令此種
    行為足以影響於地方上之公共秩序，仍以缺乏主觀的犯意，
    不能論以上述罪名；刑法第150 條之妨害秩序罪，須有妨害
    秩序之故意，始與該條之罪質相符，如公然聚眾施強暴脅迫
    ，其目的係在另犯他罪，並非意圖妨害秩序，除應成立其他
    相當罪名外，不能論以妨害秩序罪（最高法院28年上字第15
    號、31年上字第1513號判例意旨參照）。是刑法第150 條妨
    害秩序罪，除須符「公然聚眾」、「施強暴脅迫」之要件外
    ，尚須「有妨害秩序」之故意甚明。
  (2)查被告於94年4 月26日上午抵達桃園中正國際機場，換穿國
    旗裝，與泛藍支持者在中正機場第2 航廈3 樓出境大廳附近
    及內外聚集，並與政治立場相左之人士對立叫囂，進而相互
    丟擲物品等情，此為被告所不否認，參以卷附蒐證光碟翻拍
    照片所示當日中正機場現場情況，頗為混亂，證人癸○○於
    本院審理中再證稱：伊等前往中正機場是去抗議連戰出訪大
    陸的，頭部有綁紅布條之臺灣團結聯盟黨支持者，當時抵達
    中正機場後，出境大廳右側開始聚集泛藍之支持者，立委王
    世堅也帶一群泛綠支持者進入機場大廳。在大廳等候連戰出
    訪期間，確實有與泛藍陣營的人互相叫罵，丟擲水杯。伊當
    天在中正機場第2 航廈出境大廳時也有被打等語（見本院95
    年4 月20日審判筆錄第10頁至12頁），及當日被告與所屬新
    黨團體支持者一起步行至中正機場第2 航廈出境大廳北側電
    梯口時，因不滿迎面而來屬臺灣團結聯盟黨支持者之證人乙○○先出口叫罵、挑釁，即與少年古○○等人共同毆打證人
    乙○○等情，亦經本院認定如前，足認94年4 月26日上午，
    該中正機場除出入之不特定旅客外，尚有各種不同政治立場
    群眾聚集，且期間，被告加入新黨團體中後，曾與不同政治
    立場之支持者間有相互丟擲物品或毆傷證人乙○○之情形甚
    明。然本院遍查全卷資料，並無證據可資證明被告該日前往
    中正機場後所為前述與不同政治立場之支持者間互丟擲物品
    或毆傷人之行為，係屬意圖實施強暴脅迫之故意而公然聚眾
    ，並具有妨害秩序之故意所為之行為。反觀依當時現場情況
    ，被告除與政治立場相左之人互擲物品，再與少年古○○等
    人共同毆打證人乙○○外，並無其他主動挑釁行為，參以人
    民本有集會之自由，此為憲法所保障之基本權利，被告出於
    表達個人政治理念之目的前往中正機場後，隨即加入與已身
    理念相同之新黨成員團體中，並與之一同行動，乃屬集會自
    由之表現，嗣雖發生本案丟擲物品衝突、毆傷人糾紛，應僅
    屬偶發事件，非被告前往中正機場、加入新黨成員團體中時
    所能預期發生之情狀，認被告應無妨害秩序之故意，較屬合
    理。是本院實難僅憑該次發生互擲物品及毆傷人事件時，被
    告均在場並有參與其中，即遽以認定被告此部分行為，係屬
    意圖實施強暴脅迫之故意而公然聚眾，並具有妨害秩序之故
    意所為之行為。
  (三)被告被訴重傷害證人子○○等11人之部分（證人乙○○部分
    ，已經本院認定如前理由所述）：
    訊據被告對於證人子○○等11人確實有於94年4 月26日10時
    30分許，在中正機場第2 航廈出境大廳北側電梯口附近遭人
    分別毆打受傷等情，惟堅決否認有何重傷害未遂之犯行，辯
    稱：證人子○○等11人被毆打時，伊並不在場，亦無出手，
    這些人受傷與伊無關等語。經查：
  (1)證人子○○等11人雖有於94年4 月26日10時30分許，與證人
    乙○○，一同在中正機場第2 航廈出境大廳北側電梯口附近
    遭人同時毆打受傷，惟均無指認被告即是出手毆打證人子○○等11人之人等情，業經證人子○○、庚○○、癸○○、寅
    ○○、甲○○、丑○○、丁○○、壬○○、戊○○於本院審
    理中證述明確（見95年4 月20日審判筆錄、95年6 月1 日審
    判筆錄）。又證人子○○等11人遭毆打期間，被告確實在同
    一時間毆打證人乙○○之情事，已經本院認定如前所述，是
    被告應無於上開時間再出手毆打證人子○○等11人，該證人
    子○○等11人係遭姓名、年籍不詳之人所毆傷甚為明確。
  (2)又按共同正犯之成立，祇須具有犯意之聯絡，行為之分擔，
    既不問犯罪動機起於何人，亦不必每一階段犯行，均經參與
    ；共同實施犯罪行為之人，在合同意思範圍內，各自分擔犯
    罪行為之一部，相互利用他人之行為，以達其犯罪之目的者
    而言。而觀諸卷附現場蒐證光碟結果，僅攝錄有證人乙○○
    1 人遭被告與少年共同毆傷，並無其他被害人被毆打之情形
    ，有前揭勘驗筆錄在卷可參，再依證人癸○○證稱：大部分
    人士在電梯前被打，證人乙○○因為沒有跟上隊伍是在廁所
    附近被打等語（見95年4 月20日審判筆錄第11頁）：證人子
    ○○、丁○○、壬○○、寅○○、丑○○、戊○○均證稱：
    沒看到證人乙○○被打情形等語（見95年4 月20日審判筆錄
    第16頁、18頁、95年6 月1 日審判筆錄第11頁、第13頁、第
    17頁、第19頁），顯見證人子○○等11人亦非與證人乙○○
    在同一地點處遭毆傷，是姓名、年籍不詳之人於同時、異地
    毆打證人子○○等11人時，被告未必知情，更遑論與之有犯
    意聯絡、行為分擔。況被告與少年古○○等人係因證人乙○○揮舞手中旗子、出言叫罵挑釁，始為傷害行為，而證人子
    ○○等11人與被告均不相識，又無對被告為挑釁動作，縱令
    有姓名、年籍不詳之人毆打證人子○○等11人，被告亦未必
    與之基於犯意聯絡，並視他人之行為，為自己之行為，以達
    自己犯罪之目的。再依證人子○○等人一再證稱係在與迎面
    而來之一群人擦身而過時，就遭對方出手毆打等情，可知證
    人子○○等與證人乙○○遭毆打之事，係出於偶然，實難僅
    依證人乙○○與同行之證人子○○等11人於同一時間，在中
    正機場第2 航廈出境大廳北側電梯口附近分別遭人同時毆打
    受傷，即遽以認定被告與毆打證人子○○等人之人間有犯意
    聯絡或行為分擔。
  (四)此外，復查無其他積極證據足以證明被告有公訴意旨所指之
    妨害秩序及重傷害未遂犯行，自屬不能證明其犯罪，原應為
    無罪之諭知，惟公訴意旨認此部分與前開之傷害罪間有想像
    競合犯之裁判上一罪關係，爰不另為無罪之諭知。
據上論斷，應依刑事訴訟法第299 條第1 項前段、第300 條，修
正後刑法第2 條第1 項前段，行為時刑法第28條、第277 條第1
項、第41條第1 項前段，兒童及少年福利法第70條第1 項，罰金
罰鍰提高標準條例第1 條前段，刪除前罰金罰鍰提高標準條例第
2條 ，判決如主文。
本案經檢察官何嘉仁到庭執行職務。
中    華    民    國    95    年    11    月    2     日
                 臺灣桃園地方法院刑事第七庭
                       審判長法  官  江振義
                             法  官  劉為丕
                             法  官  賴淑美
以上正本證明與原本無異。
如不服本判決，應於判決送達後10日內向本院提出上訴狀（應附
繕本），上訴於臺灣高等法院。
                             書記官  陳育君
中    華    民    國    95    年    11    月    2     日
附錄：本案論罪科刑法條全文
中華民國刑法第277條
（普通傷害罪）
傷害人之身體或健康者，處 3 年以下有期徒刑、拘役或 1 千元
以下罰金。
犯前項之罪因而致人於死者，處無期徒刑或7 年以上有期徒刑；
致重傷者，處3 年以上10年以下有期徒刑。

司法院資訊處製作；財團法人民間司法改革基金會備份。
